臺灣臺中地方法院民事裁定　　　　　 99年度司財管字第142號
聲　請　人　財政部國有財產局臺灣中區辦事處
法定代理人　廖蘇隆
代　理　人　蕭素如
上列聲請人聲請選任被繼承人王慶壽遺產管理人事件，本院裁定
如下：
    主  文
聲請駁回。
聲請程序費用由聲請人負擔。
    理  由
一、本件聲請意旨略以：被繼承人王慶壽於臺灣光復前業已亡故
    ，且遺有臺中市（原為臺中縣，因臺中縣市合併，於民國99
    年12月25日改制）豐原區○○段1285地號土地1筆，因其繼
    承人有無不明，而其親屬會議亦未於法定期間內選定遺產管
    理人，聲請人爰基於利害關係人之地位，向鈞院聲請選任被
    繼承人之遺產管理人云云。
二、按繼承開始時，繼承人有無不明，而無親屬會議或親屬會議
    未於1個月內選定遺產管理人者，利害關係人得聲請法院選
    任遺產管理人，民法第1178條第2項明文規定。又繼承，因
    被繼承人死亡而開始，民法第1147條定有明文。且失蹤人受
    死亡之宣告者，依民法第9條第1項之規定，以判決內確定死
    亡之時推定其為死亡，其繼承固因之而開始，若失蹤人未受
    死亡之宣告，即無從認其繼承為已開始（最高法院28年上字
    第1572號判例要旨參照）。
三、經查：本件聲請人固主張臺中市○○區○○段1285地號（重
    測前為翁子段547地號）土地之所有權人為王慶壽（年籍、
    最後住所不詳），且該筆土地於36年6月1日登記時，設有管
    理人王新，嗣管理人王新死亡，由其承繼人王福代理申
    報權利，又王福之父為「王」，前開土地之臺灣省臺中縣
    土地登記簿及臺灣省土地關係人繳驗憑證申報書所載之土地
    管理人為「王新」，實屬「王」之筆誤，而王新（民
    國前5年4月4日歿）與王福（69年12月23日歿）既已先後死
    亡，應可推斷該土地所有權人王慶壽亦已亡故等情，並提出
    臺中市○○區○○段1285地號土地之土地登記第二類謄本、
    臺中縣豐原市○○段547地號土地之臺灣省臺中縣土地登記
    簿暨臺灣省土地關係人繳驗憑證申報書、王福之戶籍資料（
    均影本）等為證。惟觀諸前揭土地登記第二類謄本、土地登
    記簿及土地關係人繳驗憑證申報書影本內容，均未見王慶壽
    死亡之記載，且據臺中市豐原區戶政事務所函所示略以：查
    無王慶壽居住本轄，亦查無王慶壽之相關設籍資料。本院審
    酌既未有王慶壽之相關除戶戶籍資料或死亡證明，則未能證
    明王慶壽死亡之事實，故在王慶壽受死亡宣告前，無從認定
    繼承開始，自難認有「繼承人有無不明」之情形。退步言，
    縱參酌卷內王氏族譜所示，認王慶壽係王（族譜記載為王
    阿添）之父，復徵之王已於民國前5年4月4日死亡等情，
    而推斷王慶壽迄今無生存之可能，然該族譜亦載明王慶壽有
    子嗣之情事，顯有法定繼承人之存在，非屬繼承人有無不明
    而有選任遺產管理人之必要。執此，本件聲請人聲請選任王
    慶壽之遺產管理人於法未合，應予駁回。
四、依非訟事件第21條第1項前段，裁定如主文。
中    華    民    國   100    年    4     月    19    日
                  家事法庭  司法事務官  蔡伊萍
以上正本係照原本作成。
如不服本件裁定，得於裁定書送達之翌日起10日內，以書狀敘述
理由，向本庭提起抗告。並應繳納抗告費新台幣1千元。
中    華    民    國   100    年    4     月    20    日
                                書記官  曾惠雅